【裁判字號】    95,簡,145
【裁判日期】    951108
【裁判案由】    地價稅
【裁判全文】
臺中高等行政法院判決
                                     95年度簡字第00145號
原      告  甲○○
被      告  臺中縣稅捐稽徵處
代  表  人  乙○○
上列當事人間因地價稅事件，原告不服臺中縣政府中華民國95年
7月21日府訴委字第0950200995號訴願決定，提起行政訴訟，本
院判決如下︰
    主  文
原告之訴駁回。
訴訟費用由原告負擔。
    事  實
一、事實概要：緣原告於民國（下同）94年8月經法院拍賣取得
    所有坐落台中縣龍井鄉○○段538、538-2、538-3、538-5
    地號等4筆土地（下稱系爭土地），並於94年8月11日登記完
    竣，由台中縣清水地政事務所發給所有權狀，被告機關乃依
    土地稅法第40條、同法施行細則第20條規定，按一般土地稅
    率，連同原告未異議之其他5筆土地，合計課徵其94年地價
    稅計新台幣（下同）41,586元。原告不服，申請復查未獲變
    更，提起訴願，遭決定駁回，遂提起本件行政訴訟。
二、兩造聲明：
    (一)原告聲明求為判決：訴願決定及原處分均撤銷。
    (二)被告聲明求為判決：駁回原告之訴。
三、兩造之陳述：
    (一)原告主張之理由：
    1.原告取得系爭4筆土地，距課徵日只區區19日，而被告機
      關卻以全年度365日課徵地價稅，顯不符比例原則，且該
      第3人占有使用期間，被告機關仍令原告繳納地價稅，顯
      與公平原則有違。
    2.系爭土地拍賣時，被告機關應能主張就地價稅參與分配求
      償，其未為求償與有過失，縱原告於繳納地價稅，得否向
      被拍定人請求分擔，依法無據，亦屬難事。
    3.原處分及訴願決定未符比例原則與公平正義原則，請判決
      如訴之聲明。
    (二)被告答辯之理由：
    1.按「地價稅由直轄市或縣 (市)主管稽徵機關按照地政機
      關編送之地價歸戶冊及地籍異動通知資料核定，每年徵收
      1次，必要時得分2期徵收；其開徵日期，由省 (市)政府
      定之。」、「地價稅依本法第40條之規定，每年1次徵收
      者，以8月31日為納稅義務基準日．．．各年 (期)地價稅
      以納稅義務基準日土地登記簿所載之所有權人或典權人為
      納稅義務人。」分別為土地稅法第40條及同法施行細則第
      20條所明定。次按「．．．經法院拍賣取得土地物權，在
      未辦理產權移轉登記前其應納之地價稅，依本部49年8月2
      日台財稅發第05701號令釋：『依民法第759條規定解釋，
      因強制執行取得不動產物權者，不以登記為要件。再強制
      執行法第98條更明定拍賣之買受人，自領得執行法院所發
      權利移轉證書之日起，取得該不動產所有權，亦不以登記
      為要件，在拍賣並發給權利移轉證書之日起，該項不動產
      即已負有繳納稅捐之義務。』之規定，如該日係在土地稅
      法施行細則第14條規定之上期基準日．．．上期地價稅，
      即應向拍定人徵收；如該日係在同條規定之下期基準日．
      ．．下期地價稅即應向拍定人徵收（依現行細則第20規定
      ，每年一次徵收者，以8月31日為納稅義務基準日）．．
      ．。」、「．．．本案許××君如於88年地價稅納稅義務
      基準日之前因拍賣取得土地所有權，仍應依前揭施行細則
      第20條及本部68年6月1日台財稅第33588號函釋規定，由
      其負擔取得當年之地價稅。」分別為財政部68年6月1日台
      財稅第33588號函及89年3月31日台財稅第0890452147號函
      釋在案。
    2.卷查原告於94年8月經法院拍賣取得系爭4筆土地，並於94
      年8月12日登記完竣由清水地政事務所發予所有權狀，被
      告機關乃依土地稅法第40條及同法施行細則第20條規定，
      按一般土地稅率，連同原告未異議之其他5筆土地，合計
      課徵其94年地價稅計41,586元，並無違誤。
    3.原告主張略以：其取得系爭4筆土地，距課徵日只區區19
      日，被告機關以全年365日課徵地價稅，顯不符比例原則
      ，且該第3人占有使用期間，被告機關仍令原告繳納地價
      稅，顯與公平原則有違。系爭土地於拍賣時，被告機關應
      能主張就地價稅參與分配求償，而未為求償與有過失，縱
      原告於繳納地價稅，得否向被拍定人請求分擔，依法無據
      ，亦屬難事。
    4.按土地稅法第40條規定地價稅每年徵收1次，必要時得分2
      期，其開徵日期，由省（市）政府定之。查94年度地價稅
      經台灣省政府公布開徵日期自94年11月1日至同年11月30
      日止，採一次徵收。是被告機關依台灣省政府所定1次徵
      收，並依土地稅法第3條及同法施行細則第20條規定，以
      94年8月31日為納稅義務基準日，連同原告未異議之其他5
      筆土地，合計課徵其94年地價稅計41,586元，並無違反土
      地稅法第3條第1項第1款之規定。次按「本法施行細則由
      行政院定之。」、「本細則依土地稅法第58條之規定訂定
      之。」分別為土地稅法第58條及同法施行細則第1條所規
      定。是土地稅法第58條既已明定同法施行細則由行政院訂
      定之法源依據，且土地稅法第3條僅規定納稅義務對象，
      並無規範負擔之期間，則被告機關向原告核課系爭4筆土
      地94年全年度地價稅之課稅處分，並無不法之處。另按上
      開財政部68年6月1日台財稅第33588號函及89年3月31日台
      財稅第0890452147號函釋規定，原告如於94年地價稅納稅
      義務基準日之前因拍賣取得土地所有權，仍應依土地稅法
      施行細則第20條規定，由其負擔取得當年之地價稅，原告
      主張被告機關應能主張就地價稅參與分配求償，而未為求
      償為與有過失乙節，顯係誤解法令。
    理  由
一、按「地價稅由直轄市或縣 (市)主管稽徵機關按照地政機關
    編送之地價歸戶冊及地籍異動通知資料核定，每年徵收1次
    ，必要時得分2期徵收；其開徵日期，由省 (市)政府定之。
    」、「地價稅依本法第40條之規定，每年1次徵收者，以8月
    31日為納稅義務基準日；．．．各年 (期)地價稅以納稅義
    務基準日土地登記簿所載之所有權人或典權人為納稅義務人
    。」分別為土地稅法第40條及同法施行細則第20條第1項所
    明定。
二、本件原告於94年8月經法院拍賣取得坐落台中縣龍井鄉○○
    段538、538-2、538-3、538-5地號等4筆土地，並於94年8月
    11日登記完竣，由台中縣清水地政事務所發給所有權狀，有
    土地所有權狀影本4件附卷可稽。被告乃依土地稅法第40條
    及同法施行細則第20條之規定，按一般土地稅率，連同原告
    未異議之其他5筆土地，合計課徵其94年地價稅計41,586元
    ，並無不合。原告雖為上開主張，然查本件原告既已於94年
    8月11日登記取得系爭4筆土地之所有權，依土地稅法施行細
    則第20條規定以8月31日為納稅義務基準日，原告於地價稅
    納稅義務基準日既為系爭土地之所有權人，即為納稅義務人
    ，此一公法上課稅關係，不因原告取得土地之久暫而生影響
    。又土地稅法施行細則第20條規定之意旨，在確定地價稅納
    稅義務基準日，為防杜徵納雙方之爭議，屬於執行法律之細
    節性、技術性次要事項，雖因而對人民產生不便或輕微影響
    ，惟與土地稅法第3條及憲法第19條並無牴觸，並未違反憲
    法保留及法律保留之原則，亦無違背比例原則與公平正義原
    則之可言。至於原告於繳納地價稅後，得否向出賣人請求分
    擔，以及被告是否主張參與分配，核屬另一問題，非本案所
    應審斟。綜上所述，原告上開主張，均不足採。從而，本件
    被告所為之原處分，核無違誤，復查決定及訴願決定遞予維
    持，亦無不合，原告訴請撤銷，為無理由，應予駁回。又本
    件為簡易訴訟程序案件，爰不經言詞辯論，逕為判決。
三、據上論結，本件原告之訴為無理由，依行政訴訟法第233條
    第1項、第236條、第195條第1項後段、第98條第3項前段，
    判決如主文。
中    華    民    國    95    年    11    月    8     日
                      第二庭法  官  林  秋  華
以上正本證明與原本無異。
如不服本判決，應於判決送達後20日內，以本訴訟事件所涉及之
法律見解具有原則性者，始得向本院提出上訴狀並表明上訴理由
，經最高行政法院許可，否則不得上訴；如於本判決宣示後送達
前提起上訴者，應於判決送達後20日內補提上訴理由書（均應依
對造人數提出繕本）。提起上訴應預繳送達用雙掛號郵票390元
（34元及5元郵票各10份)。
中    華    民    國    95    年    11    月    15    日
                            書記官  黃  靜  華


司法院資訊處製作；財團法人民間司法改革基金會備份。
